臺灣高等法院高雄分院刑事判決　　　　94年度上訴字第1072號
　　上　訴　人　臺灣高雄地方法院檢察署檢察官
　　被　　　告　甲○○
上列上訴人因被告搶奪案件，不服臺灣高雄地方法院94年度訴字
第1766號中華民國94年6月30日第一審判決（起訴案號：臺灣高
雄地方法院檢察署94年度偵字第6573號），提起上訴，本院判決
如下：
    主  文
上訴駁回。
    事  實
一、甲○○曾因竊盜案件，經臺灣高雄地方法院以92年度易字第
    73 8號判處有期徒刑6 月確定，甫於民國93年6 月12日執行
    完畢出監。詎仍不知悔改，於94年3 月15日8 時許，因缺錢
    花用，覬覦住於高雄市○○區○○路477 巷6 弄3 號高齡83
    歲之鄰居乙○○而進入該屋內，甲○○見乙○○1 人獨自躺
    在床上休息，有機可趁，先向乙○○表示要借錢未果後，見
    乙○○年紀老邁，行動不便，反應較為遲鈍，無力反抗，即
    萌生歹念，見乙○○翻身時自衣物口袋內掉出內有新台幣（
    下同）1 萬元之紅包袋及身分證、健保卡等物至沙發上，甲
    ○○即基於不法所有之意圖，趁乙○○不及防備之際，快速
    徒手自該沙發處取走上揭內有1 萬元之紅包袋身分證、健保
    卡等財物，得手後將乙○○之身分證等證件丟棄，而搶得之
    1 萬元現金則花用剩下8 千元。嗣乙○○之女張金美於同日
    16 時 許，送飯給乙○○食用時，乙○○即將上情告知張金
    美，報警處理，為警於翌日0 時20分許，經甲○○同意搜索
    ，在甲○○上揭居所房間內之褲子口袋內，起獲甲○○花用
    後所剩之8 千元，而查知上情。
二、案經高雄市政府警察局楠梓分局報告台灣高雄地方法院檢察
    署檢察官偵查起訴。
    理  由
甲、程序方面：
一、按被告以外之人（包括證人、鑑定人、告訴人、被害人及共
    同被告等）於審判外之陳述雖不符刑事訴訟法第159 條之1
    至之4 等4 條之規定，而經當事人於審判程序同意作為證據
    ，法院審酌該言詞陳述或書面陳述作成時之情況，認為適當
    者，亦得為證據；當事人、代理人或辯護人於法院調查證據
    時，知有刑事訴訟法第159 條第1 項不得為證據之情形，而
    未於言詞辯論終結前聲明異議者，視為有前項之同意，同法
    第159 條之5 定有明文。立法意旨在於傳聞證據未經當事人
    之反對詰問予以核實，原則上先予排除。惟若當事人已放棄
    反對詰問權，於審判程序中表明同意該等傳聞證據可作為證
    據；或於言詞辯論終結前未聲明異議，基於尊重當事人對傳
    聞證據之處分權，及證據資料愈豐富，愈有助於真實發見之
    理念，且強化言詞辯論主義，使訴訟程序得以順暢進行，上
    開傳聞證據亦均具有證據能力。本件證人乙○○固曾於警詢
    中為陳述，其性質雖屬傳聞證據，惟其未再於法院審理中為
    陳述，且查無符合同法第159 條之1 至之4 等前4 條之情形
    ，其所為之上開警詢筆錄內容，業經本院審理時予以提示並
    告以要旨，且各經檢察官及被告等人表示意見，當事人已知
    上述筆錄乃傳聞證據，且均未於言詞辯論終結前對該等筆錄
    內容異議，依上開規定，是其於警詢中之證言，本院審酌上
    開筆錄作成時，較無人情施壓或干擾，亦無不當取供之情形
    ，認為以之作為本案之證據亦屬適當，是其於警詢中之證言
    自具有證據能力。
二、按被告以外之人於偵查中向檢察官所為陳述，除顯有不可信
    之情況者外，得為證據，同法第159 條之1 第2 項定有明文
    。偵查中對被告以外之人（包括證人、鑑定人、告訴人、被
    害人及共同被告等）所為之偵查筆錄，或被告以外之人向檢
    察官所提之書面陳述，性質上均屬傳聞證據。惟現階段刑事
    訴訟法規定檢察官代表國家偵查犯罪、實施公訴，依法其有
    訊問被告、證人及鑑定人之權，證人、鑑定人且須具結，而
    實務運作時，檢察官偵查中向被告以外之人所取得之陳述，
    原則上均能遵守法律規定，不致違法取供，其可信度極高，
    職是，被告以外之人前於偵查中已具結而為證述，除反對該
    項供述得具有證據能力之一方，已釋明「顯有不可信之情況
    」之理由外，不宜以該證人未能於審判中接受他造之反對詰
    問為由，即遽指該證人於偵查中之陳述不具證據能力。本件
    證人張金美於檢察官偵查中所為之陳述（見偵查卷第21頁至
    第22頁），其未曾提及檢察官在偵查時有不法取供之情形，
    亦無顯不可信之情況，依上說明，其於偵查中之證言自均具
    有證據能力。
乙、實體方面：
一、上揭犯罪事實，業據被告甲○○於原審及本院審理時坦承不
    諱，核與告訴人乙○○於警詢中、證人即乙○○之女張金美
    於檢察官偵查中指訴之情節相符，復有自被告處起獲之贓款
    8 千元及搜索扣押筆錄、扣押物品目錄表、贓物認領保管單
    各1 紙在卷可憑。
二、本件被告搶奪之現金究為6 萬元或1 萬元？公訴意旨認被告
    搶奪金額為6 萬元，無非係以被害人乙○○之警詢筆錄及乙
    ○○之女張金美於檢察官訊問時之證詞為據。然被告於原審
    及本院訊問時堅詞否認搶奪被害人6 萬元，供稱：僅搶奪1
    萬元等語。經查：被害人乙○○之女張金美於被害人遭搶之
    時，並未在場，是張金美究否知悉張金同遭搶金額多寡，已
    有可疑，且證人張金美雖於本院94年8 月31日審理時結證稱
    ：「（你是否知道被害人身上的紅包袋裝有多少錢？）被害
    人的身上有4 個紅包袋，過年時我妹妹給我父親6 千元，我
    給2 千元，2 個孫子給我父親各是2 千元，共有12000 元，
    並不是1 個紅包袋1 萬元，另外我父親還有5 萬元以橡皮筋
    紮起來，沒有用紅包袋裝著，那5 萬元是他平日積蓄，5 萬
    元是放在他的外套內袋，另外4 個紅包是放在外套的大袋子
    裡面，所以在他身上總共有62000 元。」、「（你是如何知
    道這些錢都沒有使用？）他都沒有在用錢，鄉下的老人認為
    錢放在身上就會有安全感。」等語（見本院卷第45頁），而
    被害人乙○○於警詢時指稱：「甲○○從我身上強行搶走現
    金6 萬元、身分證、健保卡。」等語（見警訊卷第8 頁背面
    ），且告訴人聲請公訴人上訴狀亦記載「被告所強盜（或是
    搶奪）之財物，除身分證、健保卡以外，尚有內裝6 萬元現
    金之紅包，‧‧‧」云云，因此告訴人乙○○被搶奪之現金
    究竟為6 萬元或6 萬2 千元，告訴人所述與證人張金美證述
    之詞不符，且該全部款項是否均放在紅包袋內，2 人所述亦
    有矛盾之處，因此證人張金美之證詞，尚難採信，不足作為
    不利於被告之證據。本件既無證據證明足證被告搶奪之現金
    為6 萬元，則衡諸「罪疑唯有利於被告解釋」之原理，本院
    僅能認定被告係搶奪1 萬元，是更正公訴意旨如事實欄所載
    ，附此敘明。
三、綜上所述，本件事證明確，被告搶奪犯行，堪予認定。
四、按刑法搶奪罪之搶奪行為，係乘人不備，出其不意，遽然施
    以不法腕力，使人不及抗拒而強加奪取。行為人強行搶奪時
    ，雖不免施用強暴手段，但以被害人不及抗拒，尚未使人達
    不能抗拒之程度為限，倘行為人之施暴行為已抑制被害人之
    抗拒，而使被害人之身體或精神處於不能抗拒之狀態，則屬
    強盜罪之強盜行為。又行為人之施暴是否達到使被害人不能
    抗拒之程度，除依行為人之強暴行為客觀判斷外，被害人之
    年齡、體能及行為當時之環境情狀等因素，均應加以審酌評
    價。經查，被告甲○○係趁被害人乙○○年邁、行動不便，
    反應較為遲鈍不及防備之際，而掠取被害人財物，此業經認
    定如前，且被害人乙○○果於案發後之94年3 月31日因病急
    診，健康狀況不佳等情狀，亦有國軍左營醫院診斷證明書1
    紙在卷足稽，足認被告確係趁被害人行動不便、反應較為遲
    鈍而未及抗拒，始行搶奪被害人翻身之際掉落身旁之財物。
    是核被告甲○○所為，係犯刑法第325 第1 項之搶奪罪。被
    告前曾因竊盜罪經本院判處有期徒刑6 月確定、於93年6 月
    12日執行完畢出監，此有台灣高等法院被告全國前案紀錄表
    1 份在卷可參，其於有期徒刑執行完畢後5 年內，再犯本件
    有期徒刑以上之罪，為累犯，依刑法第47條加重其刑。
五、原審以被告甲○○罪證明確，因予適用刑法第325 條第1 項
    、第47條之規定，並審酌被告年輕力壯，竟不思以己力正當
    賺取財物清償債務，竟起私念，並趁被害人年老力衰、無從
    抵抗而搶奪財物，危害社會治安程度非輕，且於檢察官偵查
    中仍飾詞狡辯，直至本院審判中始感悔悟、坦承犯錯等一切
    情狀，量處有期徒刑1 年，其認事用法核無違誤，所處之刑
    亦屬適當。公訴人上訴意旨，以被告搶奪之現金為6 萬元非
    1 萬元，且被害人於案發後第3 日因驚嚇過度而中風，被告
    迄今未與被害人和解，顯見被告無悔悟之心等為由，指摘原
    判決不當，為無理由，應予駁回。
據上論斷，應依刑事訴訟法第368條，判決如主文。
本案經檢察官張其主到庭執行職務。
中　　華　　民　　國　　94　　年　　9 　　月　 　7　　日
                  刑事第二庭    審判長法  官  林正雄
                                      法  官  陳啟造
                                      法  官  黃壽燕
以上正本證明與原本無異。
如不服本判決應於收受本判決後10日內向本院提出上訴書狀，其
未敘述上訴理由者，並得於提起上訴後10日內向本院補提理由書
狀（均須按他造當事人之人數附繕本）「切勿逕送上級法院」。
中　　華　　民　　國　　94　　年　　9 　　月　 　7　　日
　　　　　　　　　　　　　　　　　　　書記官  黃一秋
附錄本判決論罪科刑法條：
中華民國刑法第325條第1項
  意圖為自己或第三人不法之所有，而搶奪他人之動產者，處6
  月以上5 年以下有期徒刑。
